臺灣桃園地方法院民事簡易判決
110年度桃原簡字第35號
原      告  李紘陞  
訴訟代理人  陳怡伶律師(法律扶助)
被      告  張群    

訴訟代理人  楊進福  
上列被告因過失傷害案件（109年度桃原交簡字第347號），經原
告提起刑事附帶民事訴訟請求侵權行為損害賠償，經本院刑事庭
移送前來（109年度桃原交簡附民字第22號），本院於民國111年
3月23日言詞辯論終結，判決如下：
    主    文
一、被告應給付原告新臺幣4,583,277元，及自民國一一○年六月
    八日起至清償日止，按週年利率百分之五計算之利息。
二、原告其餘之訴駁回。
三、訴訟費用由被告負擔百分之八十五，餘由原告負擔。
四、本判決第一項得假執行。
五、原告其餘假執行聲請駁回。　　
    事實及理由
壹、程序部分：
一、按簡易訴訟之訴狀送達後，原告不得將原訴變更或追加他訴
    ，但擴張或減縮應受判決事項之聲明者，不在此限，民事訴
    訟法第436條第2項適用第255條第1項但書第3 款定有明文。
    經查，原告起訴請求：「㈠被告應給付原告新臺幣（下同）5
    ,550,856元，及自刑事附帶民事起訴狀繕本送達翌日起至清
    償日止，按週年利率5 ％計算之利息。㈡願供擔保，請准宣告
    假執行」（見本院附民字卷第5頁），後經數次變更，嗣於
    民國111年2月21日具狀變更訴之聲明為：「㈠被告應給付原
    告5,406,677元，及自刑事附帶民事起訴狀繕本送達翌日起
    至清償日止，按週年利率5 ％計算之利息。㈡願供擔保，請准
    宣告假執行」（見本院桃簡字卷第67頁），核其為減縮應受
    判決事項之聲明，應予准許。
二、被告經合法通知，無正當理由而未於言詞辯論期日到場，且
    核無民事訴訟法第386 條所列各款情形，爰民事訴訟法第43
    6條第2項、第385條第1項前段之規定，依原告之聲請（見本
    院桃簡字卷第76頁背面），由其一造辯論而為判決。　　　
貳、實體部分：
一、原告主張：被告於108年12月30日19時18分許，駕駛車牌號
    碼0000-00號自用小客貨車（下稱肇事車輛），沿桃園市蘆
    竹區大竹路往大園區之方向行駛，行經該市區大竹路與中興
    路之交岔路口（下稱系爭交岔路口）而欲左轉中興路時，本
    應注意轉彎車應讓直行車先行，且當時並不能注意之情事，
    竟疏未注意即貿然左轉，適原告騎乘車牌號碼000-000號普
    通重型機車（下稱系爭車輛），沿同市區大竹路往桃園區之
    方向行駛至系爭交岔路口，見狀不及閃避而與肇事車輛發生
    碰撞（下稱系爭交通事故），原告因而受有頭頸部挫傷、左
    側脛骨平台粉碎性骨折、左膝內側半月板損傷及前十字韌帶
    部分損傷、雙下肢神經病變及雙側尺神經病變、左側耳聽障
    、未明示側性之耳鳴等傷勢，且支出醫療費用76,949元、醫
    療耗材16,050元、看護費用587,400元、不能工作損失641,1
    55元、勞動力減損2,085,123元及受有精神慰撫金2,000,000
    元之損害，上述金額合計為5,406,677元，爰依民法侵權行
    為之法律關係提起本件訴訟，請求損害賠償等語，並聲明：
    ㈠被告應給付原告5,406,677元，及自刑事附帶民事起訴狀繕
    本送達翌日起至清償日止，按週年利率5 ％計算之利息。㈡願
    供擔保，請准宣告假執行。
二、被告經合法通知，未於言詞辯論期日到場，亦未提出書狀作
    何聲明或陳述。
三、本院得心證之理由：
　㈠按因故意或過失，不法侵害他人之權利者，負損害賠償責任
    。汽車、機車或其他非依軌道行駛之動力車輛，在使用中加
    損害於他人者，駕駛人應賠償因此所生之損害，民法第184
    條第1 項前段、第191 條之2 前段分別定有明文。又汽車行
    駛至交岔路口，其行進、轉彎，應依下列規定：七、轉彎車
    應讓直行車先行，道路交通安全規則第102條第1項第7款亦
    定有明文。經查，被告因上開交通事故之過失傷害犯行，經
    臺灣桃園地方檢察署檢察官聲請以簡易判決處刑後，由本院
    刑事庭以109年度桃原交簡字第347號判決判處被告有期徒刑
    3月，後經檢察官提起上訴，而經本院以110年度原交簡上字
    第7號判決改判處被告有期徒刑5月確定在案乙情，有上開刑
    事判決（見本院桃簡字卷第4至7頁、第20至23頁）在卷可稽
    ，復有道路交通事故現場圖、桃園市政府消防局執行救護服
    務證明書、敏盛綜合醫院診斷證明書、天成醫療社團法人天
    晟醫院診斷證明書及現場照片（見本院附民字卷第22至40頁
    ，桃簡字卷第38至44頁）附卷為佐；又被告已於相當時期受
    合法通知，既未於言詞辯論期日到場，復未提出任何準備書
    狀以供本院審酌，依民事訴訟法第436條第2項、第280條第3
     項前段準用第1 項前段之規定，視同自認原告之主張，自
    堪信原告之主張為真正。從而，被告駕駛行為確有過失，且
    其過失行為與原告所受損害具有相當因果關係，則原告請求
    被告負侵權行為損害賠償責任，核屬有據。
　㈡損害賠償數額：　
　⒈醫療費用部分：
　　原告主張其因被告之過失傷害行為，支出醫療費用76,949元
    等語，業據其提出敏盛綜合醫院醫療費用收據、天成醫療社
    團法人天晟醫院門診醫療費用收據、林口長庚紀念醫院費用
    收據等（見本院附民字卷第41至81頁，桃簡字卷第24至37頁
    ）為憑，經核係其因被告上揭過失傷害行為，為受治療而有
    支出之必要，則原告此部分對被告之請求，當足採取。
　⒉醫療器材費用部分：
　　不法侵害他人之身體或健康者，對於被害人因此喪失或減少
    勞動能力或增加生活上之需要時，應負損害賠償責任，民法
    第193條第1項定有明文。查，原告主張在經由手術治療上開
    傷勢後，因照護傷口及生活起居之需，而花費16,050元購買
　　生理食鹽水、膠帶、紗布、冰敷袋、柺杖、輪椅等情，有統
    一發票、商品銷售發票明細表（見本院附民字卷第73至81頁
    ）在卷可憑，是原告此部分主張，尚屬有據，應予准許。
　⒊看護費用部分：
　⑴原告發生系爭交通事故後，於108年12月30日即至敏盛綜合醫
    院急診住院，並於109年1月2日接受骨折復位及鋼釘內固定
    及關節鏡手術治療，後於109年1月9日出院，嗣於109年6月4
    日因傷勢復原不佳又入院接受開放性骨折復位併鋼釘內固定
    手術治療，於109年6月22日出院，在此期間均需專人照護乙
    情，有敏盛綜合醫院診斷證明書（見本院附民字卷第33至35
    頁，桃簡字卷第38頁、第40頁背面至第41頁）在卷可參，是
    原告於108年12月30日起至109年6月22日止，共計267日均需
    專人照護之事實，足堪認定。
　⑵而原告於109年1月31日起至109年4月2日止及109年6月4日起
    至109年9月4日止，係以每日2,200元委由照服員高琬晴擔任
    看護，而共支出330,000元（計算式：132,000＋198,000＝330
    ,000）乙情，有結業證明書、看護費用收據等（見本院附民
    字卷第83頁、第87至88頁）在卷可憑，則原告請求被告給付
    330,000元，洵屬有據，應予准許。
　⑶再親屬代為照顧被害人之起居，固係基於親情，但親屬看護
    所付出之勞力並非不能評價為金錢，雖因二者身分關係而免
    除被害人之支付義務，惟此種基於身分關係之恩惠，自不能
    加惠於加害人，故由親屬看護時雖無現實看護費之支付，仍
    應認被害人受有相當於看護費之損害，得向加害人請求賠償
    ，始符公平原則（最高法院99年度台上字第531號民事判決
    意旨參照）。另當事人已證明受有損害而不能證明其數額或
    證明顯有重大困難者，法院應審酌一切情況，依所得心證定
    其數額。民事訴訟法第222條第2項定有明文。再民事訴訟法
    第222條第2項規定，係以在損害已經被證明，而損害額有不
    能證明或證明顯有重大困難之情形，為避免被害人因訴訟上
    舉證困難而使其實體法上損害賠償權利難以實現所設之規範
    ，俾兼顧當事人實體權利與程序利益之保護，其性質上為證
    明度之降低，而非純屬法官之裁量權，法院仍應斟酌當事人
    所為之陳述及提出之證據，綜合全辯論意旨，依照經驗法則
    及相當性原則就損害額為適當之酌定（最高法院103年度台
    上字第845號判決意旨參照）。經查，原告因受上開傷勢而
    於上開267日之期間有專人照護之需乙情，業經本院認定如
    上，而扣除照服員高琬晴照料之150日後，尚有117日係由原
    告父母進行看護乙情，有看護證明等（見本院附民字卷第85
    頁）在卷可佐，是原告此部分雖無實際支出看護費用，然揆
    諸上開說明，此種基於身分關係之恩惠，自不能加惠於加害
    人。惟本院考量照服員之看護費用含有獲利計算之部分，原
    告既無實際支出看護費用，自難全以照服員之一般薪資採為
    原告所受之看護費用損害。本院權衡親屬照護花費之心力不
    比照服員少，且原告所受之傷勢亦非輕，復衡酌照服員高琬
    晴之每日薪資及看護人力在市場上一般之薪資行情等因素後
    ，認以每日2,000元作為計算基準，較為妥適。則原告請求
    被告給付234,000元（計算式：117×2,000＝234,000），亦屬
    有據，而應准許。
　⒋不能工作損失部分：
　⑴原告因系爭交通事故而受有前開傷勢，且嗣後接受2次手術治
    療後，醫囑宜休養至110年5月31日止乙情，有上開敏盛綜合
    醫院診斷證明書在卷可參。而原告亦因此自108年12月30日
    起至110年12月25日向公司請假休養，後於110年10月26日因
    仍無法續行工作而經公司解雇等節，亦有在職證明書、請假
    證明書、生產廠人員認證卡及離職證明書等（見本院附民字
    卷第91至93頁，桃簡字卷第78至79頁）在卷可佐，原告僅請
    求109年1月起至110年5月31日止共計17個月之不能工作損失
    ，自無不可。則原告此部分之請求，核屬有據。
　⑵原告於系爭交通事故前，係在欣民國際有限公司從事技術員
    工作，每月薪資約為37,715元乙節，有上開在職證明書、請
    假證明書、生產廠人員認證卡及離職證明書及薪資單（見本
    院附民字卷第89頁）附卷可參，是原告請求因系爭交通事故
    不能工作之損失641,155元（計算式：37,715×17＝641,155）
    ，洵屬有據，應予准許。
　⒌勞動力減損部分：
　　原告因被告上開過失傷害行為對其所造成之前開傷勢，已達
    到勞工失能標準所定失能等級第10級，按勞工保險失能給付
    標準附表所載失能等級，原告減少勞動能力程度為46.14%乙
    情，有敏盛綜合醫院診斷證明書、殘廢等級表（見本院附民
    字卷第95頁，桃簡字卷第44頁背面）。而原告係66年7月19
    日出生，且依勞動基準法第54條第1 項第1款規定強制退休
    年齡為65歲，又其前已請求至110年5月31日止不能工作之損
    失，則原告減少勞動能力46.14%之期間，應自110年6月1日
    起算至131年7月19日。又參以110年6月1日起至110年12月31
    日止之最低基本工資為24,000元，而111年1月1日起之最低
    基本工資為25200元等情，有基本工資之制訂與調整經過（
    見本院桃簡字卷第73至74頁）在卷可參，原告亦據以作為請
    求勞動力減損之計算基準（見本院桃簡字卷第68頁背面），
    則以此計算，原告於110年6月1日起至110年12月31日止，喪
    失勞動能力之損害為77,515元(計算式詳如附表編號1)；於1
    11年1月1日起至131年7月19日止，喪失勞動能力之損害為2,
    013,899元(計算式詳如附表編號2)，合計為2,091,414元（
    計算式：77,515＋2,013,899＝2,091,414），原告僅請求2,08
    5,123元，自無不可。故原告請求被告給付2,085,123元，同
    屬有據，應予准許。
　⒍精神慰撫金部分：
　　按不法侵害他人之身體、健康、名譽、自由、信用、隱私、
    貞操，或不法侵害其他人格法益而情節重大者，被害人雖非
    財產上之損害，亦得請求賠償相當之金額，亦為民法第第19
    5 條第1 項前段明定。又慰撫金之多寡，應斟酌雙方之身份
    、地位、資力與加害程度，及其他各種情形核定相當之數額
    ，該金額是否相當，自應依實際加害情形與被害人所受之痛
    苦及雙方之身份、地位、經濟狀況等關係決定之（最高法院
    51年度台上字第223 號判例意旨參照）。經查，被告因前開
    過失行為致原告受有上開傷害，則原告受有身體及精神痛苦
    ，堪可認定，是原告依上開規定請求被告賠償慰撫金，自屬
    有據。本院審酌兩造之學、經歷，兼衡兩造之財產狀況（見
    本院個資卷），復參酌兩造之身分、地位、經濟狀況與被告
    之過失情節及原告所受傷害之程度暨身心狀況（見本院附民
    字卷第36頁，桃簡字卷第42至43頁）等一切情狀，認原告請
    求被告賠償精神慰撫金以1,200,000元為適當，應予准許，
    逾此部分之請求，應予駁回。
　⒎綜上，原告因本件侵權行為得請求被告賠償之金額為4,583,2
    77元（計算式：76,949＋16,050＋330,000＋234,000＋641,155＋
    2,085,123＋1,200,000＝4,583,277）。　
四、末按給付無確定期限者，債務人於債權人得請求給付時，經
    其催告而未為給付，自受催告時起，負遲延責任。其經債權
    人起訴而送達訴狀，或依督促程序送達支付命令，或為其他
    相類之行為者，與催告有同一之效力；又遲延之債務，以支
    付金錢為標的者，債權人得請求依法定利率計算之遲延利息
    ，而應付利息之債務，其利率未經約定，亦無法律可據者，
    週年利率為5 ％，民法第229 條第2 項、第233 條第1 項前
    段及第203 條分別定有明文。查，本件原告請求被告給付4,
    583,277元部分，係以支付金錢為標的，且無確定期限，又
    未約定利息，則被告應自受催告時起，負遲延責任，則原告
    就上述得請求之金額，併請求自起訴狀繕本送達被告之翌日
    即110年6月8日（於110年5月28日寄存送達桃園市政府警察
    局中壢分局文化派出所，見本院附民字卷第104之1頁）起至
    清償日止，按年息5 ％計算之利息，同為有據。
五、綜上所述，原告依民法侵權行為之法律關係，請求被告給付
    4,583,277元，及自110年6月8日起至清償日止，按週年利率
    5%計算之利息，為有理由，應予准許。逾此範圍之請求，為
    無理由，應予駁回。
六、本件原告勝訴部分，係就民事訴訟法第427 條訴訟適用簡易
    程序所為被告敗訴之判決，依同法第389 條第1 項第3 款之
    規定，應依職權宣告假執行。至原告雖聲明願供擔保請准宣
    告假執行，惟本院既已職權宣告假執行，原告此部分聲請，
    核僅為促請本院職權發動，自無庸另為准駁之諭知。另原告
    敗訴部分，假執行之聲請駁回。
七、訴訟費用負擔之依據：民事訴訟法第79條。
中　　華　　民　　國　　111 　年　　4 　　月　　8 　　日
                  桃園簡易庭  法  官  顏嘉漢
以上為正本係照原本作成。
如不服本判決，應於送達後20日內，向本院提出上訴狀並表明上
訴理由，如於本判決宣示後送達前提起上訴者，應於判決送達後
20日內補提上訴理由書（須附繕本）。
如委任律師提起上訴者，應一併繳納上訴審裁判費。   
中　　華　　民　　國　　111 　年　　4 　　月　　8 　　日
                              書記官  楊上毅
附表：
編號 金額之計算式（新臺幣） 1 【計算方式為：132,883×0+(132,883×0.00000000)×(1-0)=77,515.00000000。其中0為年別單利5%第0年霍夫曼累計係數，1為年別單利5%第1年霍夫曼累計係數，0.00000000為未滿一年部分折算年數之比例(7/12+0/365=0.00000000)。採四捨五入，元以下進位】。 2 【計算方式為：139,527×14.00000000+(139,527×0.00000000)×(14.00000000-00.00000000)=2,013,899.0000000000。其中14.00000000為年別單利5%第20年霍夫曼累計係數，14.00000000為年別單利5%第21年霍夫曼累計係數，0.00000000為未滿一年部分折算年數之比例(7/12+19/365=0.00000000)。採四捨五入，元以下進位】。